【裁判字號】    98,簡上,82
【裁判日期】    980615
【裁判案由】    傷害直系尊親屬
【裁判全文】
臺灣基隆地方法院刑事判決              98年度簡上字第82號
公  訴  人  臺灣基隆地方法院檢察署檢察官
上  訴  人
即  被  告  甲○○
上列上訴人即被告因傷害案件，不服本院基隆簡易庭98年度基簡
字第364號，中華民國98年3月30日第一審刑事簡易判決（原聲請
案號：98年度偵字第482號），提起上訴，本院管轄之第二審合
議庭判決如下：
    主      文
上訴駁回。
甲○○緩刑貳年。
    事實及理由
一、本案經本院合議庭審理結果，認第一審簡易判決書之認事用
    法及量刑均無不當，應予維持，並引用臺灣基隆地方法院檢
    察署檢察官聲請簡易判決處刑書及本院第一審簡易判決書之
    記載（如附件一、二所示）。
二、上訴人即被告甲○○（下簡稱被告）上訴意旨陳稱：所涉及
    傷害罪，業已得告訴人即父親乙○○原諒，告訴人即父親乙
    ○○要撤回告訴，請法院從輕量刑云云。
三、經查，被告甲○○於檢察官聲請簡易判決書所載時、地，徒
    手毆打告訴人即被告之父乙○○，致使乙○○受有手腕瘀腫
    3x3公分及額頭3x3公分、舌頭1x2公分擦傷等傷害之事實，
    業據被告於本院自白不諱，核與告訴人乙○○於警詢及偵訊
    、證人黃容霞、羅健榮於偵訊中所述情節大致相符，復有行
    政院衛生署基隆醫院驗傷診斷書影本、外科門診記錄影本各
    1紙、基隆市○○路77巷146號5樓住處照片26張等在卷可稽
    ，足見被告自白與事實相符，其有傷害直系血親尊親屬之傷
    害犯行，至堪認定，原審認事用法及量刑均稱妥適。復按量
    刑輕重，係屬事實審法院得依職權自由裁量之事項，茍已斟
    酌刑法第57條各款所列情狀而未逾越法定刑度，不得遽指為
    違法（最高法院72年臺上字第6696號判例意旨參照）。依被
    告行為時之刑法第277條第1項「傷害人之身體或健康者，處
    3 年以下有期徒刑、拘役或1千元以下罰金」，因告訴人乙
    ○○係被告之父，與被告間具直系血親尊親屬之關係，應依
    刑法第280條「對於直系血親尊親屬，犯第277條或第278條
    之罪者，加重其刑至二分之一」，本件原審量刑既已審酌刑
    法第57條之各款情形，亦未逾越法定刑度，揆諸前揭判例意
    旨，自不能率指原審判決有何違法失當之處，被告上訴意旨
    請求從輕量刑一情，為無理由，應予駁回。又被告前未曾受
    有期徒刑以上刑之宣告，有臺灣高等法院被告前案紀錄表1
    紙在卷可徵，其因一時情緒失控致罹刑章，事後頗有悔意，
    亦經告訴人乙○○原諒，並由告訴人乙○○於本院審理時當
    庭表示願意原諒被告（見98年6月1日審判筆錄），且被告患
    有糖尿病併視網膜病變及神經病變、高血壓等疾病，有行政
    院國軍退除役官兵輔導委員會台北榮民總醫院診斷證明書1
    份在卷可參（見本院卷第6頁），被告經此偵審教訓，當益
    知戒慎而無再犯之虞，本院認前所宣告刑以暫不執行為適當
    ，爰併予宣告緩刑2年，用啟自新，以勵來茲。
據上論斷，應依刑事訴訟法第455條之1第1項、第3項、第368條
、第373條，刑法第74條第1項第1款，判決如主文。
本案經檢察官丙○○到庭執行職務。
中    華    民    國    98    年    6     月    15    日
                     臺灣基隆地方法院刑事第三庭
                         審判長法  官  鄭景文
                               法  官  黃永定
                               法  官  陳姵君
以上正本證明與原本無異。
本件判決不得上訴。
中    華    民    國    98    年    6     月    15    日
                               書記官  王佩珠
附件一：
臺灣基隆地方法院刑事簡易判決         98年度基簡字第364號
聲  請  人  臺灣基隆地方法院檢察署檢察官
被      告  甲○○  男  38歲（民國○○年○月○日生）
                    身分證統一編號：Ｚ000000000號
                    住基隆市○○路77巷146號5樓
上列被告因家庭暴力之傷害案件，經檢察官聲請以簡易判決處刑
（98年度偵字第482號），本院判決如下：
    主  文
甲○○傷害直系血親尊親屬之身體，處拘役參拾日，如易科罰金
，以新臺幣壹仟元折算壹日。
    事實及理由
一、本件犯罪事實及證據併所犯法條均引用檢察官聲請簡易判決
    處刑書之記載（如附件）。
二、爰審酌被告僅因細故，罔顧人倫情義，竟對告訴人以暴力相
    加，衡其犯罪動機、犯罪目的、犯罪手法暨告訴人之傷勢、
    犯後態度迄未與告訴人達成和解等一切情狀，量處如主文所
    示之刑，並諭知易科罰金之折算標準。
二、依刑事訴訟法第449 條第1 項前段、第3 項、第454 條第2
    項，刑法第277 條第1 項、第280 條、第41條第1 項前段，
    刑法施行法第1 條之1，判決如主文。
中    華    民    國    98    年    3    月    30    日
                  基簡簡易庭法  官  陳伯厚
以上正本證明與原本無異。
如不服本判決，應於判決送達後10日內，向本院提出上訴書狀，
敘述上訴理由，上訴於本院合議庭，並按他造當事人之人數附具
繕本。
中    華    民    國    98    年    3     月    31    日
                            書記官  王惠萍
附錄論罪法條：
中華民國刑法第277條
（普通傷害罪）
傷害人之身體或健康者，處 3 年以下有期徒刑、拘役或 1 千元
以下罰金。
犯前項之罪因而致人於死者，處無期徒刑或 7 年以上有期徒刑；
致重傷者，處 3 年以上 10 年以下有期徒刑。
中華民國刑法第280條
（傷害直系血親尊親屬罪）
對於直系血親尊親屬，犯第 277 條或第 278 條之罪者，加重
其刑至二分之一。
附件二：
臺灣基隆地方法院檢察署檢察官聲請簡易判決處刑書
                                       98年度偵字第482號
被      告  甲○○  男  38歲（民國○○年○月○日生）
                        住基隆市○○路77巷146號5樓
                        國民身份證統一編號：Ｚ000000000號
上列被告因傷害案件，業經偵查終結，認宜以簡易判決處刑，茲
將犯罪事實及證據並所犯法條分敘如下：
        犯罪事實
一、甲○○係乙○○之子，二人具有家庭暴力防治法第3條第3款
    所定直系血親之家庭成員關係，平日相處因細故並不和睦。
    乙○○於民國98年1月14日下午4時50分許，在基隆市○○路
    77巷146號5樓家中，見黃容霞（即甲○○之妻）洗米時僅以
    水沖洗而未用手揉洗米粒之洗米方法不妥，便立即指責黃容
    霞之行為，隨即進入房間斥責甲○○，並發生口角，甲○○
    對乙○○出言「幹恁娘」等語，乙○○聞言乃推甲○○肩膀
    ，甲○○因而心生怒意，竟基於傷害人身體之犯意，徒手毆
    打乙○○之額頭、臉頰，造成乙○○受有手腕瘀腫3x3公分
    及額頭3x3公分、舌頭1x2公分擦傷等傷害，乙○○心生不滿
    乃將甲○○從床上拉下，雙方並發生拉扯，嗣經乙○○報警
    處理。
二、案經乙○○訴由基隆市警察局第二分局報告偵辦。
        證據並所犯法條
一、訊據被告甲○○固坦承於前開時、地有與告訴人乙○○發生
    口角等情，惟矢口否認有何傷害之犯嫌，辯稱：當時是乙○
    ○進到房間把伊從床上拉下來，才發生推擠，隨後趁乙○○
    去別的房間之際，伊和黃容霞隨即把房門鎖起來，過程中伊
    並未出手打乙○○，況當時伊才從醫院返家休息一個禮拜，
    根本沒有力氣動手，乙○○之傷勢可能係自己去撞門所致雲
    雲，經查：
  (1)前開犯罪事實，業據告訴人即證人乙○○指訴綦詳，並有行
    政院衛生署基隆醫院（下稱署基醫院）驗傷診斷書影本、外
    科門診記錄影本各乙紙在卷可資佐證。另證人羅建榮即現場
    處理員警於偵查中亦明確證稱：當日值班員警接到報案後，
    伊至現場處理，乙○○指著嘴唇說被甲○○打並有流血，伊
    在廁所浴缸裡有看到一攤血，乙○○並一直指著嘴巴裡面等
    語，衡諸常情，告訴人若非確遭被告毆打顯無必要立即打電
    話報警，且於員警到場時告訴人尤能帶同員警查看其遭毆打
    之血跡，之後復於當日晚間7時許至署基醫院完成治療及診
    斷，並至警局製作筆錄，另告訴人係被告之父，且被告前曾
    因傷害告訴人而遭到偵查，嗣因告訴人撤回告訴而由檢察官
    為不起訴處分等情，有刑案資料查註紀錄表及不起訴處分書
    存卷可參，據此，告訴人既曾因父子情誼而給予被告自新機
    會，此次若非被告確有上揭犯嫌，告訴人當無忍痛憤而提告
    之理，益見告訴人之指訴非虛。
  (2)至於被告所辯伊當時沒有力氣動手，乙○○之傷勢可能係自
    己去撞門所致云云，惟查，被告年紀僅38歲，相較於告訴人
    之年紀已高達76歲，衡諸雙方之年紀、體格及力氣均至為懸
    殊，縱被告當時確從醫院返家休息，尚難謂被告沒有絲毫力
    氣得以對告訴人為傷害之行為。另告訴人之傷勢中有舌頭1x
    2公分擦傷之傷害，而舌頭係位處口腔內部之肌肉器官，若
    非因外力所致，尚難以自行造成舌頭擦傷之傷害，被告徒手
    毆打告訴人之臉頰，應為此傷害之成因，足見被告所辯與常
    情事理不符，無非係避重就輕之飾卸之詞，不足憑採。
  (3)另證人黃容霞於偵查中到庭證述稱：伊當時係在廚房洗米，
    因聽到乙○○與甲○○之爭執，始至甲○○房間查看，伊沒
    有看到甲○○有出手打乙○○云云，惟查，證人黃容霞因洗
    米問題被告訴人指責後，仍待在廚房，係因聽聞告訴人與被
    告間之爭執，始前往查看，然廚房並非與被告房間緊鄰，此
    有事發現場照片4張在卷可憑，是故，證人黃容霞並未全程
    見聞傷害之情節，證人黃容霞應係於被告徒手毆打告訴人後
    ，告訴人欲將被告從床上拉下之際始至被告房間，證人黃容
    霞既非全程見聞，則證人黃容霞之上開證詞並不足以為有利
    於被告事實之認定。綜上所述，被告犯嫌堪以認定。
二、按家庭暴力防治法所稱家庭暴力，係指家庭成員間實施身體
    或精神上不法侵害之行為；所稱家庭暴力罪，係指家庭成員
    間故意實施家庭暴力行為而成立其他法律所規定之犯罪，家
    庭暴力防治法第2條第1款、第2款定有明文。核被告所為，
    係對直系血親尊親屬犯刑法第277條第1項之傷害罪嫌，請依
    刑法第280條之規定，加重其刑，且被告係被害人乙○○之
    子，兩人係父子關係之事實，亦據被告供承屬實，並據被害
    人乙○○陳明在卷，是被告所為亦屬於對家庭成員實施身體
    上不法侵害之行為，自該當家庭暴力防治法所稱之家庭暴力
    罪，惟因家庭暴力防治法對於家庭暴力罪並無科處刑罰之規
    定，是僅依刑法傷害罪之相關規定予以論罪科刑即可，附此
    敘明。
三、依刑事訴訟法第451條第1項聲請逕以簡易判決處刑。
    此致
臺灣基隆地方法院基隆簡易庭
中    華    民    國    98    年    3    月  14      日
                          檢  察  官  李豫雙
本件正本經證明與原本無異
中    華    民    國    98    年    3     月    18    日
                          書  記  官  陳威志


司法院資訊處製作；財團法人民間司法改革基金會備份。
